臺灣高雄地方法院交通事件裁定　　　　 95年度交聲字第728號
原處分機關　高雄市政府
異　議　人
即受處分人　天佑交通有限公司
法定代理人　丁○○
訴訟代理人　甲○○
上列異議人因違反道路交通管理處罰條例案件，對於高雄市政府
於95年10月3 日所為之處分（高市府交裁字第裁32-NJ0000000號
、高市府交裁字第裁32-NJ0000000號、高市府交裁字第裁32-Z00
000000號）聲明異議，本院裁定如下：
    主  文
原處分均撤銷。
天佑交通有限公司不罰。
    理  由
一、原處分機關係以：異議人即受處分人所有之車牌號碼ZE-853
    號營業小客車（下稱系爭小客車），(一)先於民國95年4 月8
    日下午3 時14分許，在高雄縣大寮鄉○○路江山加油站前，
    因駕駛人行車速度超過規定之最高時速未滿20公里，經高雄
    縣警察局交通警察隊員警逕行舉發，並填掣高警交字第NJ00
    00000 號違反道路交通管理事件通知單，繼經高雄市政府於
    同年10月3 日以高市府交裁字第裁32-NJ0000000號違反道路
    交通管理事件裁決書裁處異議人罰鍰新臺幣（下同）3,600
    元；(二)再於95年6 月5 日晚上6 時37分許，在高雄縣鳳山市
    ○○路與過埤路口，因駕駛人駕車行經有燈光號誌管制之交
    岔路口闖紅燈，經高雄縣警察局交通警察隊員警逕行舉發，
    並填掣高警交字第NJ0000000 號違反道路交通管理事件通知
    單，繼經高雄市政府於同年10月3 日以高市府交裁字第裁32
    -NJ0000000號違反道路交通管理事件裁決書裁處異議人罰鍰
    2,700 元；(三)復於95年9 月14日凌晨3 時40分許，在國道三
    號高速公路北上122.5 公里處，因使用註銷之牌照行駛，經
    內政部警政署國道公路警察局後龍分隊員警舉發，並填掣公
    警局交字第Z00000000 號違反道路交通管理事件通知單，繼
    經高雄市政府於同年10月3 日以高市府交裁字第裁32-Z0000
    0000號違反道路交通管理事件裁決書裁處異議人罰鍰3,600
    元。
二、異議意旨則略以：系爭小客車係案外人戊○○自備車輛靠行
    而租用異議人公司所有之車牌號碼ZE-853號營業小客車車牌
    參與經營計程車業務，而戊○○業於95年3 月27日死亡，惟
    迄今上開車牌並未繳還異議人，異議人係嗣後經員警通知案
    外人乙○○於95年9 月14日駕駛系爭小客車有上述(三)之違規
    事實而前往處理時，於系爭小客車內發現抬頭為乙○○之稅
    額繳款書，始知悉系爭小客車及上開車牌目前係由乙○○竊
    占使用中，然乙○○並非異議人公司所僱用之人，亦與異議
    人公司無任何契約關係，復乙○○所涉犯竊占罪嫌亦已經異
    議人告發，目前由臺灣高雄地方法院檢察署以95年度他字第
    7892號案件偵查中，是上開交通違規行為均非異議人所為，
    而係他人所為，自不應歸責於異議人，乃對於原處分聲明異
    議等語。
三、按汽車使用註銷之牌照行駛者，處汽車所有人新臺幣3,600
    元以上18,000元以下罰鍰，並禁止其行駛及沒入車輛；次按
    汽車駕駛人，行車速度，超過規定之最高時速，或低於規定
    之最低時速，除有第43條第1 項第2 款情形外，處新臺幣1,
    200 元以上2,400 元以下罰鍰；末按汽車駕駛人，行經有燈
    光號誌管制之交岔路口闖紅燈者，處新臺幣1,800 元以上5,
    400 元以下罰鍰，道路交通管理處罰條例第12條第1 項第4
    款、第2 項、第40條及第53條第1 項分別定有明文。
四、經查：
    (一)系爭小客車於上揭時、地，確有上揭(一)(二)(三)之交通違規事
      實，有上開高雄縣府警察局舉發違反道路交通管理事件通
      知單影本2 紙、內政部警政署國道公路警察局舉發違反道
      路交通管理事件通知單影本1 紙及高雄市○○○○道路交
      通管理事件裁決書影本3 紙在卷可稽（本院卷第8 至10、
      20、21頁參照），且均為異議人所不爭執，均應堪認定為
      事實。
    (二)而案外人戊○○自92年5 月22日起，即以其所有之系爭小
      客車向異議人公司租用車牌號碼ZE-853號計程車營業牌照
      2 面及行照1 枚，以參與經營計程車業務營運乙情，有高
      雄市計程車業契約書及計程車營業牌照借用切結書各1 紙
      在卷可參（本院卷第115 、118 頁參照），足見異議人稱
      ：其非系爭小客車之所有人，對於系爭自小客車並無事實
      上之支配力，上開違規行為均非其所為等語，尚非屬無據
      ；至卷附汽車車籍查詢表1 紙（本院卷第111 頁參照），
      其上雖記載系爭小客車之車主為異議人公司，然監理機關
      對於該小客車之所有權歸屬，並無認定之權限，且未進行
      任何之形式審查，僅為行政管理之登記，則監理機關對於
      系爭小客車車主資料之登載，自不足以作為系爭小客車係
      異議人所有之認定依據。
    (三)又案外人戊○○係於95年3 月27日死亡，而於其死亡前即
      同年2 月間，戊○○曾於高雄捷運大寮主機廠CD1 工地擔
      任臨時工，並曾以懸掛上開車牌之系爭小客車委託其同事
      丙○○代為向上開工地申請上載有車牌號碼ZE-853號之車
      輛通行證1 張，而案外人乙○○亦同在該處工地工作，嗣
      於戊○○死亡後，丙○○曾目擊乙○○駕駛懸掛上開車牌
      之系爭小客車等情，業據證人丙○○於本院審理中結證稱
      ：「（問：是否見過車號ZE-853號車輛通行證？（提示卷
      附通行證）有看過。」、「（問：為何會看過此張通行證
      ？）我於95年1 月至4 月間在上等科技公司工作，工地是
      在大寮捷運CD1 主機廠，我擔任領班，下面水電的師傅要
      進入工地，請我幫他申請通行證。」、「（問：是否知道
      該水電師傅的姓名？）戊○○。」、「（問：戊○○何時
      請你幫他申請通行證？）大概95年2 月份時。」、「（問
      ：是否認識乙○○？）認識。」、「（問：如何認識？）
      我們都在同一工地工作認識，乙○○也是底下的工人。」
      、「（問：有無看過ZE-853號自小客車？）有，是一部計
      程車。」、「（問：當時有無覺得很奇怪，既然是計程車
      為何沒有去載運客人，而是在你們工地工作？）當時戊○○表示經濟景氣不好，所以去我們那裡當臨時工。」、「
      （問：戊○○工作到何時？）戊○○好像是3 月份自殺，
      自殺之前都在我們工地工作。」、「（問：在戊○○自殺
      後，有無看過乙○○駕駛ZE-853號自小客車？）有看過幾
      次。」、「（問：是否知道戊○○與乙○○的交情如何？
      ）好像不錯。」等語明確（本院卷第61至64頁參照），並
      有載明戊○○死亡日期之個人基本資料查詢結果1 紙（本
      院卷第13頁參照）、異議人所提出其於95年9 月14日經警
      通知前往處理系爭小客車違規事宜時，於該車內所發現之
      車輛通行證影本1 紙（本院卷第32頁參照）及皇昌營造股
      份有限公司95年12月18日皇法字（95）第52號函1 紙（本
      院卷第53頁參照）附卷可查，參以系爭小客車於95年9 月
      14日凌晨3 時40分許，在國道三號高速公路北上122.5 公
      里處，因使用註銷之牌照行駛而為警所舉發時，是時駕駛
      人為乙○○，有乙○○簽名於上之內政部警政署國道公路
      警察局公警局交字第Z00000000 號違反道路交通管理事件
      通知單1 紙在卷可稽（本院卷第3 頁參照），亦有異議人
      於系爭小客車內所發現抬頭為乙○○之稅額繳款書1 紙附
      卷可考（本院卷第33頁參照），均足證懸掛上開車牌之系
      爭小客車於戊○○死亡後，仍為他人所使用，而上開車牌
      迄今仍未繳還異議人公司乙情，甚為明確。是異議人稱：
      上開交通違規行為均係他人所為，非異議人所為，不應歸
      責於異議人公司等語，確屬有據。
    (四)綜此，上開(一)(二)(三)之交通違規行為既均非異議人所為，亦
      無證據證明係異議人公司所僱用之人員所為，顯然不可歸
      責於異議人，則原處分機關僅憑車籍資料登載異議人係系
      爭小客車之車主，即遽對受處分人為前開裁罰，即難認為
      允當。從而，本件受處分人之異議為有理由，自應由本院
      將原處分均撤銷，並均另為不罰之諭知，以資適法。
五、據上論斷，應依道路交通案件處理法第20條，裁定如主文。
中　　華　　民　　國　　96　　年　　1 　　月　　31　　日
                      交通法庭  法  官  陳振嘉
如不服本裁定，應於送達後10日內，向本院提出抗告狀。
以上正本證明與原本無異。
中　　華　　民　　國　　96　　年　　1 　　月　　31　　日
                                書記官  顏宗貝
